最高法院刑事判決　　　　　　一○○年度台上字第二五五七號
上　訴　人　台灣高等法院檢察署檢察官
被　　　告　陳玄恩原名陳文揚.
上列上訴人因被告妨害性自主案件，不服台灣高等法院中華民國
九十九年一月十九日第二審判決（九十八年度上訴字第二四四八
號，起訴案號：台灣板橋地方法院檢察署九十七年度偵字第一五
一八六號），提起上訴，本院判決如下：
    主  文            
上訴駁回。
    理  由
按刑事訴訟法第三百七十七條規定：上訴於第三審法院，非以判
決違背法令為理由，不得為之；是提起第三審上訴，應以原判決
違背法令為理由，係屬法定要件。如果上訴理由書狀並非依據卷
內訴訟資料具體指摘原判決不適用何種法則或如何適用不當，或
所指摘原判決違法情事，顯與法律規定得為第三審上訴理由之違
法情形不相適合時，均應認其上訴為違背法律上之程式，予以駁
回。本件原判決以公訴意旨略稱：被告陳文揚（民國九十九年三
月十二日改名陳玄恩）因不滿其女友即被害人Ａ女（真實姓名、
年籍均詳卷）提議與其分手，於九十七年四月二十八日打電話約
Ａ女見面不果，乃於翌（二十九）日上午七時許，前往Ａ女住處
附近公車站牌等候Ａ女。被告見到Ａ女後，乃向Ａ女表示談判之
意，Ａ女為免日後遭被告騷擾，乃答應與被告於同日中午見面。
嗣被告與Ａ女見面後，即騎機車搭載Ａ女至其住處，旋基於強制
性交之犯意，強拉Ａ女至其房間內，並將Ａ女推倒於床上，不顧
其反抗，以其陰莖插入Ａ女陰道內，而予以強制性交得逞等情；
因認被告涉犯刑法第二百二十一條第一項強制性交罪嫌。惟經審
理結果，認為不能證明被告有對Ａ女強制性交之犯行，因而撤銷
第一審關於妨害性自主部分科刑之判決，改判被告無罪（被告另
犯私行拘禁罪業經原審判刑確定）。已詳敘其取捨證據及得心證
之理由；對於檢察官所舉證據何以不足證明被告此部分之犯罪，
亦詳加指駁及說明，俱有卷存證據資料可資覆按。檢察官上訴意
旨略以：觀諸偵查卷第二十六、二十七頁所附Ａ女頸部照片，其
頸部紅腫瘀傷極為明顯，且該照片係警方於案發當日蒐證之照片
，屬法定文書證據。原判決卻以該照片Ａ女頸部紅腫瘀傷並不明
顯，且Ａ女之診斷證明書亦未記載上述傷勢，而認為不足採為被
告犯罪之證據，顯屬不當。又證人王○○於偵查中雖證稱：「被
告進去學校拿藥，Ａ女在門口等他」等語。惟據被告於偵查中供
稱：伊當時僅向王○○點頭打招呼，並無任何對話。則王○○既
未與被告對話，何能得知被告返校係為拿藥？可見王○○上開證
述係受被告影響所致，原判決遽採為有利於被告之認定，殊非允
洽。再原判決認定Ａ女於案發當日同意與被告發生性行為之原因
，係因其與被告原係男女朋友，且曾發生性關係，加上其與被告
分手決心不足，又希望擺脫被告糾纏之複雜心情而勉強同意。然
被告於九十七年二月十日在其網路部落格撰寫「幫賤女人想出路
」一文，該文內容係以不堪詞句侮辱Ａ女人格，可見被告與Ａ女
應於被告撰寫該文之前已分手，原判決上開認定顯屬違誤。此外
，Ａ女經內政部警政署刑事警察局（下稱刑事警察局）測謊結果
，其對於「（被告在性交前有沒有掐妳脖子？）答：有」、「被
告有沒有掐你脖子？答：有」之回答並無不實反應。原判決僅以
上開測謊鑑定內容，並非Ａ女就被告有無強制性交所為之回答，
而認不得作為被告有罪之參考，亦有未合云云。惟證據之取捨及
事實之認定，均為事實審法院之職權，倘其採證認事並未違背證
據法則，並於判決內敘明取捨證據及得心證之理由者，自不得任
意指為違法而執為適法之第三審上訴理由。依偵查卷第二十六、
二十七頁所附Ａ女頸部照片以觀，其頸部兩側紅腫瘀傷程度似屬
輕微（見偵查卷第二十六、二十七頁）。原判決以上開照片所示
Ａ女頸部兩側紅腫瘀傷並不明顯，且Ａ女之診斷證明書內亦未記
載Ａ女頸部有上述傷勢（見偵查卷密封袋），因認Ａ女頸部紅腫
瘀傷是否遭被告掐脖子而強制性交所造成，尚值存疑，而未採為
被告犯罪之證據，於法尚無違誤。上訴意旨對於原審上述採證職
權之合法行使，任意指摘，自非適法之第三審上訴理由。又原判
決採用證人王○○於偵查中所稱：「被告進去學校拿藥，Ａ女在
門口等他」等語作為證據，僅係證明Ａ女於案發當日進入被告住
處前，並未與被告發生爭執等情，並非用以證明被告有無本件強
制性交之犯行。且王○○上述證詞亦與本件待證事實並無重要關
係，縱捨棄其證詞，亦不影響於原判決之結果。上訴意旨執此無
關判決結果之枝節性問題指摘原判決不當，亦非合法之第三審上
訴理由。再被告於第一審雖承認曾於九十七年二月十日在其網路
部落格撰寫「幫賤女人想出路」一文，但陳稱：「因我認為抓到
她（指Ａ女）劈腿，抒發自己的情緒，伊並未因此而與Ａ女分手
」、「（我與Ａ女）常吵架，分分合合」等語（見一審卷第七十
三頁）。故被告雖於網路部落格撰寫上述文章以羞辱Ａ女而發洩
情緒，但尚難憑此斷言被告與Ａ女因此即絕裂分手或仍藕斷絲連
。上訴意旨徒憑臆測，謂被告於撰寫上述文章前應已與Ａ女分手
，而指摘原判決論斷不當，仍非適法之第三審上訴理由。此外，
測謊鑑驗係對受測人就與待證事實相關事項之詢答，由受過測謊
專業訓練人員依科學儀器觀察及記錄其回答時之神經、呼吸、心
跳、脈膊等狀況，判斷其有無情緒波動情形，而據以推測其有無
說謊反應。惟測謊鑑驗結果往往因受測人之生理（例如罹患失眠
、氣喘及心血管疾病等）、心理因素（例如憤怒、憂鬱、緊張或
悲傷等）而受影響。且人之思想、行為無法以科學儀器精確量化
，則測謊自不能如物理、化學或醫學試驗般獲得絕對正確之結果
，故目前學術與實務界對於測謊鑑定之證據能力仍存有重大爭議
。從而，測謊結果在偵查階段雖可作為被告涉嫌犯罪之資料。但
在審判上，仍應在有其他客觀上可資信賴之積極或消極證據存在
之情形下，始能作為補強證據證明力參考之用，尚非可遽採為判
斷事實之關鍵憑據。原判決以Ａ女經刑事警察局測謊結果，其對
於被告於強制性交前有掐其脖子之回答，固未呈不實反應，惟測
謊或可作為協助偵查之手段，但在審判上尚無法作為認定犯罪之
唯一基礎。況該測謊對象為Ａ女，並非被告，所列問題係被告有
無掐Ａ女脖子，而非針對被告有無對Ａ女為強制性交而為回答，
因認Ａ女測謊結果不能作為認定被告犯罪之關鍵證據，尚難遽指
為違法。上訴意旨任憑己意指摘原判決此項採證不當，同非合法
之第三審上訴理由。至其餘上訴意旨，無非仍就原審採證職權之
適法行使，以及原判決已明確論斷說明之事項，漫事爭執，並就
被告有無對Ａ女強制性交之單純事實加以爭論，均非依據卷內資
料具體指摘原判決有何違背法令情形，顯與法律規定得為第三審
上訴理由之違法情形不相適合。揆之首揭說明，其上訴為違背法
律上之程式，應予駁回。
據上論結，應依刑事訴訟法第三百九十五條前段，判決如主文。
中    華    民    國  一○○  年    五    月   十八   日
                      最高法院刑事第六庭
                          審判長法官  洪  文  章  
                                法官  王  居  財  
                                法官  郭  毓  洲  
                                法官  沈  揚  仁  
                                法官  林  秀  夫  
本件正本證明與原本無異
                                      書  記  官  
中    華    民    國  一○○  年    五    月   十九   日
                                                      K